臺灣基隆地方法院刑事判決  
109 年度交訴字第39號
公  訴  人  臺灣基隆地方檢察署檢察官
被      告  王逸帆


上列被告因過失重傷害等案件，經檢察官提起公訴（109 年度調
偵字第239 號），因被告於準備程序中就被訴事實為有罪之陳述
，經告以簡式審判之旨，並聽取意見後，本院合議庭裁定由受命
法官獨任進行簡式審判程序，茲判決如下：
    主  文
甲○○犯過失傷害致人重傷罪，處有期徒刑壹年貳月。
    事  實
一、甲○○於民國109 年4 月4 日下午5 時55分許，駕駛車牌號碼
    000-0000號自用小客車，沿台二線由基隆往萬里方向行駛在
    內側車道，行經新北市萬里區台二線52K 處，本應注意行車
    速度，依速限標誌或標線之規定，且當時情形，天候為陰
　　，有暮光、柏油路面鋪裝、路面濕潤、無缺陷、無障礙物，
    客觀上並無不能注意之情事，竟疏未注意該路段速限為時速
    50公里，而以時速70至80公里之速度超速行駛，在過彎時因
    超速打滑失控擦撞同方向行駛在外側車道由林慶豐所駕駛之
    車牌號碼000-0000號自用小客車後，又繼續失控側滑跨越雙
    黃線至對向車道，與對向車道由丙○○所駕駛之車牌號碼00-0
    000 號自用小客車( 搭載乙○○、丁○○、己○○【前揭之人均乘
    坐於後座】、戊○○【乘坐於副駕駛座】)發生碰撞，致丙○○
    受有左側肩膀挫傷、右側膝部挫傷併右膝滑液囊炎之傷害；
    致乙○○受有左手橈骨及尺骨骨折、雙側小腿挫傷、左踝部挫
    傷之傷害；致丁○○受有髖部挫傷、膝部挫傷、左側前胸壁挫
    傷、左側第八根肋骨閉鎖性骨折之傷害；致己○○受有左側髖
    關節臼骨折之傷害；致戊○○（送醫後經緊急剖腹、引產及切
    除脾臟）受有左側橫膈外傷性撕裂傷合併胃及大腸橫膈疝氣
    、脾臟撕裂傷合併出血性休克、左側肝臟裂傷、胸骨骨折及
    左側第10肋骨骨折合併左側氣胸及皮下氣腫、懷孕30週經緊
    急引產、外傷性胎盤剝離併發胎兒無心跳死亡、雙側肺部挫
    傷、術後肺炎、子宮生殖機能於1 年內有所減損（1 至2 年
    應可恢復）、腸沾黏等傷害，並導致脾臟切除後，免疫能力
    降低，且無法復原，而達其他於身體及健康，有重大不治之
    重傷害。嗣甲○○於肇事後，在其犯罪未被有偵查權之公務員
    或機關發覺前，向據報前往傷者就醫之醫院處理本案交通事
    故之警員，自首為肇事人，並接受裁判。
二、案經丙○○、乙○○、丁○○、己○○、戊○○訴由臺灣基隆地方檢察
    署檢察官偵查起訴。
    理  由
壹、程序事項
    本案被告甲○○所犯係死刑、無期徒刑、最輕本刑為3 年以上
    有期徒刑以外之罪，其於準備程序中就被訴事實為有罪之陳
    述，經法官告知簡式審判程序之旨，並聽取公訴人、被告之
    意見後，經本院合議庭裁定由受命法官獨任進行簡式審判程
    序，且依刑事訴訟法第273 條之2 規定，簡式審判程序之證
    據調查，不受第159 條第1 項、第161 條之2 、第161 條之
    3 、第163 條之1 及第164 條至第170 條規定之限制。
貳、實體事項
一、得心證之理由
㈠、上揭事實，業據被告於偵訊、本院審理時坦承不諱，並據證
    人即告訴人丙○○於偵訊時證述明確，復有新北市政府警察局
    交通大隊金山分隊道路交通事故現場圖、道路交通事故調查
    報告表㈠、㈡、道路交通事故談話紀錄表、道路交通事故肇事
    人自首情形紀錄表、現場照片等件附卷可稽（見109 年度他
    字第685 號卷【下稱他卷】第77至99頁、第103 至 129頁、
    第135 頁）。又告訴人丙○○、乙○○、丁○○、己○○、戊○○（下
    合稱告訴人等5 人）確因本件車禍受有上揭傷害，亦有長庚
    醫療財團法人基隆長庚紀念醫院診斷證明書 
    、109 年10月28日長庚院基字第1091050187號函等件在卷足
    憑（見他卷第33至43頁、109 年度調偵字第239 號卷第83至
    84頁）。
㈡、按稱重傷者，謂下列傷害：其他於身體或健康，有重大不治
    或難治之傷害，刑法第10條第4 項第6 款定有明文。而脾臟
    為人體器官之一，若遭切除，即不可復得，自影響人身體器
    官之完整，已屬重大不治情形，且脾臟之切除，雖其功能在
    西醫觀點可由其他淋巴組織替代，但卻有增加特殊感染機率
　　，即人體免疫力減低，就人體自然防衛體系而言，若免疫能
    力之降低，身體遭受外界侵入之危險相對增加，對身體及健
    康之影響不可不謂重大。即脾臟之切除，其所主掌對身體之
    主要功能喪失，對人體將有重大影響，亦為中醫所肯定（最
    高法院101 年度台上字第3353號、102 年度台上字第5243號
    判決意旨參照）。查告訴人戊○○受有脾臟撕裂傷，進而經手
    術切除脾臟一節，有長庚醫療財團法人基隆長庚紀念醫院診
    斷證明書在卷可參（見他卷第33頁），揆諸前揭說明，脾臟
    遭切除將導致告訴人戊○○終身免疫能力降低，無法復原，且
    縱人體尚有其他免疫器官，仍不免因此增加感染機率，對身
    體健康之影響重大，堪認脾臟切除已造成告訴人戊○○之身體
    及健康有重大不治，而屬重傷害無訛。
㈢、再按「按行車速度，依速限標誌或標線之規定」，道路交通
    安全規則第93條第1 項前段定有明文，被告駕車自應注意上
    開規定，而依前揭道路交通事故調查報告表所載，該路段速
    限為時速50公里，且當時天候為陰，有暮光、柏油路面鋪裝
    、路面濕潤、無缺陷、無障礙物，客觀上並無不能注意之情
    事，其竟疏未及此，以時速70至80公里之速度超速行駛致肇
    車禍，而有過失甚明。又告訴人等所受之前揭傷害、重傷害
    ，既係因被告之過失駕車行為所致，2 者間自具有相當因果
    關係。
㈣、綜上，本案事證明確，被告犯行洵堪認定，應依法論科。
二、論罪科刑
㈠、核被告所為，係犯刑法第284 條前段之過失傷害罪、同條後
    段之過失重傷害罪。
㈡、被告以一過失行為，使告訴人等5 人受傷，而同時觸犯4 個
    過失傷害罪、1 個過失重傷害罪，為想像競合犯，應依刑法
    第55條前段之規定，從一重以過失重傷害罪處斷。
㈢、另起訴書雖漏未敘及被告之過失行為致告訴人戊○○因而受有
    脾臟切除之重傷害，惟此部分事實，與檢察官起訴之犯罪事
    實，具有事實上一罪（單純一罪）之關係，依審判不可分原
    則，為起訴效力所及，本院自得併予審究。 
㈣、至公訴意旨雖認被告無駕駛執照駕車，因而致告訴人等5 人
    受傷，應依道路交通管理處罰條例第86條第1 項規定，加重
    其刑等語。惟按道路交通安全規則第52條第8 項於102 年 6
    月11日業將原「汽車駕駛執照逾期未換發新照者，不得駕駛
    汽車。」之規定刪除，並更訂為（現行第52條第7 項）：「
　　自中華民國102 年7 月1 日起，新領或已領有之各類普通駕
    駛執照，除第4 項及第5 項規定情形外，免再依第1項前段
    規定期間申請換發；其已領有之駕駛執照有效期間屆滿後，
    仍屬有效，並得免換發之。」經查，被告所持汽車駕駛執照
    雖於案發時（即109 年4 月4 日）已逾有效日期106 年6 月
    24日，有公路電子閘門查詢單1 紙在卷可考（見他卷第 143
     頁），然揆諸前揭說明，自102 年7 月1 日起其已領有之
    汽車駕駛執照有效期間屆滿後，仍屬有效並得免換發，是案
    發當下被告所持駕駛執照既屬有效，其自非所謂無駕駛執照
    駕車，而無從依道路交通管理處罰條例第86條第1 項規定加
    重其刑，此部分公訴意旨容有未洽。
㈤、又被告肇事後，於有偵查犯罪權限之機關人員知悉其犯罪前
　　，向據報前往傷者就醫之醫院處理本案交通事故之警員，承
    認其為肇事人而自首，並接受裁判，此有道路交通事故肇事
    人自首情形紀錄表1 份在卷可佐（見他卷第135 頁），已合
    於自首之要件，為鼓勵其勇於面對刑事責任，並考量其節省
    司法資源之情事，故依刑法第62條前段規定，減輕其刑。
㈥、爰審酌被告超速行駛致自身車輛失控，進而導致告訴人等 5
    人受有上揭傷害、重傷害，其違反義務程度及過失情節尚非
    輕微，應予相當程度之非難；兼衡其坦承犯行之犯後態度、
    素行，有臺灣高等法院被告前案紀錄表在卷可查、告訴人等
    5 人提起附帶民事訴訟求償共新臺幣（下同）251 萬元，因
    被告無法籌措較大額之頭期款項，故迄今未能達成和解，有
    刑事附帶民事訴訟起訴狀影本、本院審判筆錄在卷可稽（見
    本院卷第64-1頁、第96頁）；併參諸告訴人等5 人所受之傷
    勢程度，尤其告訴人戊○○因而引產懷孕30週之胎兒、切除脾
    臟，並須承受終身免疫能力降低之影響，可想見身心均受到
    重大打擊；暨考量被告於審理時自述學歷為國中畢業，現從
    事粗工，每月收入2 萬4 、5 千元，已離婚，無未成年子女
    須扶養，家庭經濟狀況勉持等一切情狀，量處如主文所示之
    刑，以示懲戒。
據上論斷，應依刑事訴訟法第273 條之1 第1 項、第284 條之 1
、第299 條第1 項前段，判決如主文。
本案經檢察官陳宜愔提起公訴，檢察官張長樹到庭執行職務。
中　　華　　民　　國　　110 　年　　1 　　月　　28　　日
                  刑事第二庭    法　官　施又傑
以上正本證明與原本無異。
如不服本判決應於收受送達後20日內向本院提出上訴書狀，並應
敘述具體理由；其未敘述上訴理由者，應於上訴期間屆滿後20日
內向本院補提理由書( 均須按他造當事人之人數附繕本 )「切勿
逕送上級法院」。
中　　華　　民　　國　　110 　年　　1 　　月　　28　　日
                                書記官　連懿婷
附錄本案論罪科刑法條全文：
中華民國刑法第284 條
因過失傷害人者，處1 年以下有期徒刑、拘役或10萬元以下罰金
；致重傷者，處3 年以下有期徒刑、拘役或30萬元以下罰金。